臺灣高雄地方法院刑事裁定
111年度聲字第612號
聲  請  人  臺灣高雄地方檢察署檢察官
受  刑  人  王天佑



上列聲請人因受刑人數罪併罰有二裁判以上，聲請定其應執行之
刑（111年度執聲字第447號），本院裁定如下：
    主  文
甲○○犯如附表所示之罪，分別處如附表所示之刑，應執行有期徒
刑參年。
    理  由
一、聲請意旨略以：受刑人甲○○因犯如附表所示之罪，先後經判
    決確定如附表所示之刑，應依刑法第50條、第53條及第51條
    第5款定應執行刑，爰依刑事訴訟法第477條第1項聲請裁定
    等語。
二、次按行為後法律有變更者，適用行為時之法律，但行為後之
    法律有利於行為人者，適用最有利於行為人之法律，刑法第
    2條第1項定有明文。查受刑人行為後，刑法第50條業於民國
    102年1月23日經總統以華總一義字第10200012451號令公布
    ，依中央法規標準法第13條規定，新修正刑法第50條規定業
    於102年1月25日生效，修正前刑法第50條規定：「裁判確定
    前犯數罪者，併合處罰之。」修正後刑法第50條則規定：「
    裁判確定前犯數罪者，併合處罰之。但有下列情形之一者，
    不在此限：一、得易科罰金之罪與不得易科罰金之罪。二、
    得易科罰金之罪與不得易服社會勞動之罪。三、得易服社會
    勞動之罪與不得易科罰金之罪。四、得易服社會勞動之罪與
    不得易服社會勞動之罪。前項但書情形，受刑人請求檢察官
    聲請定應執行刑者，依第51條規定定之。」此次修法涉及對
    受刑人定刑規範之變更，自有新舊法比較之必要，而經比較
    新舊法結果，新修正刑法第50條規定賦與受刑人自行衡量選
    擇執行原得易刑處分之刑，而不與不得易科罰金之罪合併定
    執行刑，以保留原得易科罰金之機會，或選擇合併定應執行
    刑，失其原易刑處分之利益，以獲得可能之恤刑利益，顯較
    有利於受刑人，故應適用對於受刑人較有利即修正後第50條
    之規定，定其應執行刑。
三、次按裁判確定前犯數罪者，併合處罰之；數罪併罰，有二裁
    判以上者，依刑法第51條之規定，定其應執行之刑；數罪併
    罰，分別宣告其罪之刑，宣告多數有期徒刑者，於各刑中之
    最長期以上，各刑合併之刑期以下，定其刑期，但不得逾30
    年，刑法第50條第1項前段、第53條、第51條第5款分別定有
    明文。再按，刑事訴訟法第370條第2項、第3項，已針對第
    二審上訴案件之定應執行之刑，明定有不利益變更禁止原則
    之適用；分屬不同案件之數罪併罰，倘一裁判宣告數罪之刑
    ，曾經定其執行刑，再與其他裁判宣告之刑定其執行刑時，
    在法理上亦應同受此原則之拘束（最高法院103年第14次刑
    事庭會議決議可資參考）；基此，上開更定之應執行刑，不
    應比前定之應執行刑加計其他裁判所處刑期或所定應執行刑
    後為重，否則即與法律秩序理念及法律目的之內部界限有違
    ，難認適法（最高法院93年度台非字第192號判決意旨亦可
    參照）。另按數罪併罰中之一罪，雖得易科罰金，若因與不
    得易科罰金之他罪合併處罰結果而不得易科罰金時，原可易
    科部分所處之刑，毋庸為易科折算標準之記載，經司法院大
    法官會議釋字第144號、第679號解釋在案。
四、經查，本案受刑人所犯如附表所示之罪，業經法院先後判處
    如附表所示之刑，並於如附表所示日期分別確定在案，有各
    該刑事判決及臺灣高等法院被告前案紀錄表各1份在卷可稽
    。又受刑人所犯如附表編號2至5所示之罪屬得易科罰金之罪
    ，附表編號1、6至7所示之罪則係不得易科罰金之罪，依刑
    法第50條第1項但書第1款、第2項之規定，須經受刑人請求
    檢察官聲請定其應執行刑者，始得依刑法第51條之規定定之
    。茲受刑人就附表所示之各罪，業已具狀請求檢察官向本院
    聲請合併定其應執行之刑，此有受刑人是否同意聲請定執行
    刑調查表1紙存卷可參（詳臺灣高雄地方檢察署111年度執聲
    字第447號卷），是檢察官聲請定其應執行之刑，本院審核
    認聲請為正當，應定其應執行之刑。復受刑人所犯如附表編
    號1、6至7所示之罪，固經定應執行刑有期徒刑1年6月確定
    ；附表編號2至5所示之罪，固經定應執行刑有期徒刑1年9月
    確定，惟徵諸上開說明，受刑人既有上開附表所示之罪應定
    其應執行刑，則上開所定之應執行刑即當然失效，本院自可
    更定附表所示之罪之應執行刑。是本院定其應執行刑，不得
    逾越刑法第51條第5款所定法律之外部界限，即不得重於附
    表所示各罪之總和（即有期徒刑5年5月），亦應受內部界限
    之拘束，即不得重於附表編號1、6至7以及編號2至5所定應
    執行刑之總和（即有期徒刑3年3月）。本院衡酌除附表編號
    2部分屬轉讓毒品罪外，其餘各罪均屬侵害他人財產法益之
    詐欺取財罪，罪質相近；又附表編號1係於100年3月間所為
    之犯行，附表其餘各罪則係於102年間所犯，相隔期間非短
    ；暨考量刑罰對受刑人造成之痛苦程度，係隨刑度增加而生
    加乘效果，非以等比方式增加，是以隨罪數增加遞減刑罰方
    式，當足以評價受刑人行為不法性之法理（即多數犯罪責任
    遞減原則），暨受刑人以書面意見請求法院從輕定刑等一切
    情狀，爰定其應執行刑如主文所示。至附表編號2至5所示之
    刑，原得易科罰金，因與不得易科罰金之他罪併合處罰結果
    而不得易科罰金，揆諸上開意旨，自無庸為易科折算標準之
    記載，附此敘明。
五、依刑事訴訟法第477條第1項，刑法第2條第1項後段、第50條
    、第53條、第51條第5款，裁定如主文。
中　　華　　民　　國　　111 　年　　5 　　月　　25　　日
              　　刑事第八庭    法  官  陳鑕靂
以上正本證明與原本無異。
如不服本裁定，應於收受送達後5 日內向本院提出抗告狀。
中　　華　　民　　國　　111 　年　　5 　　月　　25　　日
　　　　　　　　　　　　　　　　書記官　許雅惠
附表：
編號   罪名 宣 告 刑 犯罪日期(年月日)   偵查機關   年度案號   最 後 事 實 審      確 定 判 決    備  註      法院案號 判決日期 法院案號 確定日期  1 詐欺取財罪 有期徒刑10月 100年3月間某日 臺灣臺中地方檢察署100年度偵字第13603、13606、13608、17828、18811、18812號 高等法院臺中分院 102年度上易字第1417號 103年2月7日 同左 103年2月7日 編號1、6至7之罪曾定應執行刑有期徒刑1年6月；編號2至5之罪曾定應執行刑有期徒刑1年9月  2 成年人對未成年人犯轉讓第三級毒品罪 有期徒刑3月，如易科罰金 ，以新臺幣1仟元折算1日 102年2月22日 臺灣桃園地方檢察署102年度偵字第5316號  臺灣桃園地院102年度簡上字第439號 103年7月31日 同左 103年7月31日   3 成年人與少年共同犯詐欺取財未遂罪 有期徒刑4月，如 易科罰金 ，以新臺幣1仟元折算1日 102年7月10日（共4罪 ） 臺灣高雄地方檢察署102年度少連偵字第141號、102年度偵字第22123號 本院109年度易緝字第20號  109年12月30日 同左 110年2月2日  4 成年人與少年共同犯詐欺取財罪 有期徒刑5月，如 易科罰金 ，以新臺幣1仟元折算1日 102年7月10日       5 詐欺取財未遂罪 有期徒刑3月，如 易科罰金 ，以新臺幣壹仟元折算1日 102年4月9日至102年4月10日間（ 共5罪）       6 詐欺取財罪 有期徒刑9月 102年4月5日       7 詐欺取財罪 有期徒刑7月  102年4月3日